最高法院民事裁定 
111年度台上字第2771號
上  訴  人  陳碧貞                                
訴訟代理人  王永富律師
被 上訴 人  黃春柳                                 
訴訟代理人  陳浩華律師
上列當事人間請求分配剩餘財產事件，上訴人對於中華民國111
年8月17日臺灣高等法院臺中分院第二審更審判決（111年度重家
上更一字第1號），提起上訴，本院裁定如下：
    主  文
上訴駁回。
第三審訴訟費用由上訴人負擔。
    理  由
按上訴第三審法院，非以原判決違背法令為理由，不得為之；
  又判決不適用法規或適用不當者，為違背法令；且提起上訴，
  上訴狀內應記載上訴理由，表明原判決所違背之法令及其具體
  內容，暨依訴訟資料合於該違背法令之具體事實，其依民事訴
  訟法第469條之1規定提起上訴者，並應具體敘述為從事法之續
  造、確保裁判之一致性或其他所涉及之法律見解具有原則上重
  要性之理由。同法第467條、第468條、第470條第2項定有明文
  。是當事人提起上訴，如依同法第469條規定，以原判決有所
  列各款情形之當然違背法令為理由時，其上訴狀或理由書應表
  明該判決有合於各該條款規定情形之具體內容，及係依何訴訟
  資料合於該違背法令之具體事實；如依同法第469條之1規定，
  以原判決有前條以外其他不適用法規或適用不當為理由時，其
  上訴狀或理由書應表明該判決所違背之法令條項，或有關大法
  官解釋或憲法法庭裁判字號，或成文法以外之習慣或法理、法
  則等及其具體內容，暨係依何訴訟資料合於該違背法令之具體
  事實，並具體敘述為從事法之續造、確保裁判之一致性或其他
  所涉及之法律見解具有原則上重要性之理由。上訴狀或理由書
  如未依上述方法表明，或其所表明者與上開法條規定不合時，
  即難認為已合法表明上訴理由，其上訴自非合法。上開規定，
  依家事事件法第51條規定，於家事訴訟事件準用之。
本件上訴人對於原判決提起上訴，雖以該判決違背法令為由，
  惟核其上訴理由狀所載內容，係就原審取捨證據、認定事實之
  職權行使所論斷：㈠兩造於民國100年6月18日結婚，婚後未約
  定夫妻財產制，同意以103年10月6日成立調解離婚日為夫妻剩
  餘財產計算基準日，且調解時並無明示互相拋棄夫妻剩餘財產
  分配請求權。兩造未合意由上訴人支付新臺幣（下同）350萬
  元予被上訴人作為協議離婚之條件，上訴人復未能證明已交付
  該350萬元予被上訴人。㈡被上訴人於基準日時應計入剩餘財產
  分配之現存婚後財產總額為3578萬元，扣除其於基準日時應計
  入之婚後債務2870萬元後，合計為708萬元。㈢原判決附表（下
  稱附表）二編號⑫至⑮所示財產（下稱○○房地），除訂金100萬
  元及簽約金120萬元係上訴人婚前以現金所支付外，其餘價金
  係上訴人婚後向銀行貸款用以清償，並非全由其婚前財產支付
  ，故○○房地為上訴人婚後始取得之財產。上訴人於103年3月20
  日以6000萬元將○○房地售予訴外人陳碧媛，陳碧媛已支付買賣
  價金514萬元，上訴人對陳碧媛尚有5486萬元債權存在。是上
  訴人於基準日時應計入剩餘財產分配之現存婚後財產總額，為
  附表二編號①至⑮所示之財產及價值，加計○○房地買賣價金債權
  5486萬元，扣除上訴人以婚前財產支付之價金220萬元後，合
  計1億4023萬9430元；其婚後債務則為附表二之消極財產4258
  萬6894元、負有移轉○○房地所有權予陳碧媛之債務價值6105萬
  1291元、積欠陳碧媛之借款債務1600萬元，合計1億1963萬818
  5元。故上訴人於基準日時應列入分配之剩餘財產為2060萬124
  5元。㈣上訴人與被上訴人於基準日時應受分配之剩餘財產依序
  為2060萬1245元、708萬元，兩造剩餘財產差額為1352萬1245
  元，上訴人未能證明被上訴人有民法第1030條之1第2項規定之
  免除或酌減分配額情事，被上訴人依同法條第1項規定，得對
  上訴人請求給付剩餘財產差額半數676萬623元，經上訴人以其
  對被上訴人之125萬元本息合計165萬8219元債權抵銷後，尚餘
  510萬2404元。至附表三所示匯款無法證明係被上訴人向上訴
  人所借用，上訴人不得主張抵銷。從而，被上訴人依民法第10
  30條之1第1項規定，請求上訴人給付510萬2404元本息，為有
  理由，應予准許等情，指摘有判決適用法規不當之違背法令情
  事，及就原審已論斷或其他與判決結果無影響者，泛言未為論
  斷，而非表明該判決所違背之法令及其具體內容，暨依訴訟資
  料合於該違背法令之具體事實，更未具體敘述為從事法之續造
  、確保裁判之一致性或其他所涉及之法律見解具有原則上重要
  性之理由，難認其已合法表明上訴理由。依首揭說明，應認其
  上訴為不合法。
據上論結，本件上訴為不合法。依家事事件法第51條，民事訴
  訟法第481條、第444條第1項、第95條、第78條，裁定如主文
  。
中　　華　　民　　國　　111 　年　　11　　月　　28　　日
                      最高法院民事第六庭
                          審判長法官  魏  大  喨
                                法官  李  寶  堂
                                法官  高  榮  宏
                                法官  胡  宏  文
                                法官  林  玉  珮
本件正本證明與原本無異
                          書　記　官　李  佳  芬
中　　華　　民　　國　　111 　年　　12　　月　　2 　　日